臺灣臺南地方法院臺南簡易庭民事判決
111年度南簡字第743號
原      告  李曉玉  
訴訟代理人  俞培培  
被      告  林育如  
訴訟代理人  龍彥誠  

上列當事人間請求返還不當得利事件，經本院臺南簡易庭於民國
111年7月28日言詞辯論終結，判決如下：
    主      文
被告應自民國111年3月23日起，按月給付原告新臺幣381元。
原告其餘之訴駁回。
訴訟費用由被告負擔。
本判決原告勝訴部分得假執行。 
　　事實及理由
一、本件原告起訴主張：
  ㈠本院於民國110年間以110年度司執字第56025號給付借款強制
    執行事件就債務人即訴外人林智源所有坐落臺南市○○區○○○
    段0000地號土地（面積49.29平方公尺，權利範圍3分之1；
    下稱系爭土地）公開拍賣，嗣原告於111年1月26日以新臺幣
    （下同）418,800元得標買受後，本院乃於同日以函文通知
    系爭土地共有人之一即被告（權利範圍3分之2）及其上門牌
    號碼臺南市○○區○○里○○路000巷0號房屋（下稱系爭建物）之
    共有人即被告（權利範圍3分之2）、訴外人林岱樺（權利範
    圍3分之1）願否行使優先承買權，然被告、訴外人林岱樺均
    未於法定期限內聲明行使優先承買權，原告遂繳足全部價金
    後，於111年3月23日取得本院核發之權利移轉證書，並向地
    政機關辦畢所有權移轉登記在案。
　㈡因被告所有之系爭建物（未保存登記建物）坐落於原告所有
    之系爭土地（權利範圍3分之1）上，且被告放棄優先承買權
    ，是被告應給付相當於地租之損害金，即每月4,683元（計
    算式：34,200元×49.29平方公尺×10%÷1/3÷12）予原告（原
    告雖已將系爭建物出售他人，然被告之優先承買權行使期間
    尚未屆滿，故原告尚未辦理移轉登記），爰依民法第179條
    、第184條規定提起本件訴訟。
  ㈢並聲明：被告應自111年3月23日起，按月給付相當於地租之
    損害金4,683元予原告。
二、被告辯稱：系爭建物雖為被告與訴外人林岱樺共有（權利範
    圍分別為被告3分之2、林岱樺3分之1），然被告並無居住在
    系爭建物內，亦無將系爭建物出租他人，是被告無不當得利
    之情。並聲明：原告之訴駁回。
三、本院之判斷：
  ㈠原告主張：坐落臺南市○○區○○○段0000地號土地（面積49.29
    平方公尺，權利範圍3分之1）為原告於111年3月23日取得所
    有權，而被告所有之臺南市○○區○○里○○路000巷0號房屋（被
    告持分2/3），占用原告所有之前開土地等情，業據其提出
    系爭土地登記謄本、地籍圖謄本及照片等為證，並經本院依
    職權調取系爭房屋之稅籍資料及本院110年度司執字第56025
    號執行卷宗查明無訛，且為被告所不爭執，堪認為真實。
  ㈡按無法律上之原因而受利益，致他人受損害者，應返還其利
    益，依其利益之性質或其他情形不能返還者，應償還其價額
    ，民法第179條、第181條但書定有明文。又依不當得利之法
    則請求返還不當得利，以無法律上之原因而受利益，致他人
    受有損害為其要件，故其得請求返還之範圍，應以對方所受
    之利益為度，非以請求人所受損害若干為準，且無權占有他
    人土地，可能獲得相當於租金之利益為社會通常之觀念（最
    高法院61年台上字第1695號判例參照）。查系爭房屋，登記
    於被告名下之持分比為2/3，此有該房屋之稅籍資料在卷可
    稽，而被告並未抗辯其所有系爭房屋占有系爭土地有何無正
    當權源，是被告自111年3月23日起無權占有使用系爭土地而
    獲有利益，致原告受有損害，原告請求被告給付自111年3月
    23日起之不當得利，於法自屬有據。
　㈢惟參酌土地法第105條準用同法第97條規定，租用基地之租金
    以不超過土地申報地價年息百分之10為限。本件原告雖主張
    依系爭土地公告現值年息百分之10為基準，作為被告受有相
    當於使用土地租金之不當得利，然依前開規定，並審酌系爭
    土地目前之公告現值、系爭土地附近工商業繁榮之程度、交
    通之便利性（如卷附之GOOGLE地圖），及被告利用系爭土地
    之經濟價值、所受利益等項，認以系爭土地申報地價年息百
    分之6為計算基準，始屬合理。查系爭土地之申報地價自
　　111年1月起為6,960元，此有該土地之登記謄本在卷可稽，
    是原告請求被告每月給付之不當得利為381元（元以下4捨5
    入，計算式：系爭土地面積49.29平方公尺×原告所有系爭土
    地應有部分1/3×系爭土地申報地價6,960元×年息6%÷12月÷被
    告就系爭房屋持分2/3＝381元）部分，為有理由；逾此部分
    之請求，則無理由。
四、綜上所述，原告自111年3月23日起為系爭土地之所有權人（
    權利範圍1/3），而被告則為系爭房屋之所有權人（持份2/3
    ），系爭建物無權占有系爭土地，從而，原告主張依民法第
    767條第1項、第179條規定，請求被告應自111年3月23日起
    ，按月給付相當於地租之損害金381元予原告部分，於法自
    屬有據，應予准許，逾此部分之請求，則無理由，應予駁回
    。
五、又本判決原告勝訴部分，係就民事訴訟法第427條第1項所定
    訴訟適用簡易程序所為被告敗訴之判決，依同法第389條第1
    項第3款之規定，應依職權宣告假執行。
六、本件判決基礎已臻明確，兩造其餘之攻擊防禦方法及訴訟資
    料經本院斟酌後，核與判決不生影響，無一一論述之必要，
    併予敘明。
七、據上論結，本件原告之訴為有理由，依民事訴訟法第436條
    第2項、第79條、第389條第1項第3款，判決如主文。
中　　華　　民　　國　　111 　年　　8 　　月　　11　　日
                    臺灣臺南地方法院臺南簡易庭
                          法  官  洪碧雀
以上正本證明與原本無異。
如不服本判決，應於送達後20日內向本院提出上訴狀（須附繕本
）。如委任律師提起上訴者，應一併繳納上訴審裁判費。
中　　華　　民　　國　　111 　年　　8 　　月　　11　　日
                          書記官  林政良